【裁判字號】    98,審交易,39
【裁判日期】    981230
【裁判案由】    過失致死等
【裁判全文】
臺灣高雄地方法院刑事判決            98年度審交易字第39號
公  訴  人  臺灣高雄地方法院檢察署檢察官
被      告  乙○○
選任辯護人  林敏澤律師
            林君律師
上列被告因過失致死案件，經檢察官提起公訴（97年度偵字第22
042號），本院依簡式審判程序判決如下：
    主  文
乙○○犯過失致人於死罪，處有期徒刑陸月，如易科罰金，以新
臺幣壹仟元折算壹日。
    事  實
一、乙○○與周于筌同為國立屏東教育大學之學生，乙○○未考
    領駕駛執照，未具駕駛交通工具之資格。2 人於民國97 年6
    月8 日20時許，先由周于筌騎乘車牌號碼L5X- 526號重型機
    車附載乙○○，從國立屏東大學出發前往高雄市區，中途改
    由乙○○騎乘前揭機車附載周于筌，行經高雄縣鳳山市○○
    路○段大智橋上由東向西方向第6 支電線桿時，乙○○應注
    意車輛行駛時，駕駛人應注意車前狀況，並隨時採取必要安
    全措施。而依當時天氣晴、夜間有照明、柏油路面無缺陷，
    亦無障礙物，並無不能注意之情形，竟疏於注意，未留意前
    方車輛之動態，適有葉義灣（業經檢察官不起訴處分確定）
    手推三輪車行走於同路段之慢車道上，乙○○見狀閃避不及
    ，致其所騎乘前揭機車之前車輪擦撞葉義灣手推三輪車之左
    後車輪，乙○○與周于筌因而人車倒地。周于筌受有急性硬
    腦膜下出血（起訴書漏載為「急性腦膜下出血」）、顱骨骨
    折、腦幹衰竭，經送醫救治後，延至同年6 月10日凌晨1 時
    40分不治死亡，另乙○○則因此受有左側顏面多處骨折併頭
    部外傷等傷害。
二、案經高雄縣政府警察局鳳山分局報告及周于筌之父甲○○告
    訴臺灣高雄地方法院檢察署檢察官偵查起訴。
    理  由
一、本件被告乙○○所犯係死刑、無期徒刑、最輕本刑為3 年以
    上有期徒刑以外之罪，其於審判中就被訴事實為有罪之陳述
    ，經法官告知簡式審判程序之旨，並聽取公訴人及被告之意
    見後，本院依刑事訴訟法第273 條之1 第1 項之規定，裁定
    進行簡式審判程序。
二、訊據被告對於上揭時、地，因疏未注意車前狀況，並隨時採
    取必要安全措施之過失，而騎乘機車肇事，致被害人周于筌
    死亡之犯罪事實，供承不諱。核與證人即告訴人甲○○於警
    詢、偵查中證述之情節相符；並有高雄長庚紀念醫院診斷證
    明書、高縣政府警察局鳳山分局道路交通事故現場圖、道路
    交通事故調查報告表(一)、(二)、高雄縣政府警察局交通事故現
    場照片、監視器翻拍照片、車籍基本資料、臺灣南投地方法
    院檢察署相驗筆錄、相驗屍體證明書、訊問筆錄、法醫檢驗
    報告書、相驗照片、高雄縣政府警察局鳳山分局刑案現場勘
    察採證案件資料、採證報告書、採證照片、臺灣省高屏澎區
    車輛行車事故鑑定委員會鑑定意見書、臺灣省車輛行車事故
    覆議鑑定委員會98年4 月13日覆議字第0986201280號函、國
    立交通大學行車事故鑑定意見書附卷可稽。按「汽車行駛時
    ，駕駛人應注意車前狀況及兩車併行之間隔，並隨時採取必
    要之安全措施」，道路交通安全規則第94條第3 項定有明文
    。本件被告雖未考領重型機車駕駛執照，然其行為時為年滿
    22歲之成年人，且就讀國立屏東教育大學，有其年籍資料及
    學生證在卷可佐，是依其智識能力及社會經驗，對於上開規
    定應無不知之理，其騎乘機車時本應具有前揭注意義務，並
    應具有注意能力至屬甚明；又依當時客觀情形天氣晴、夜間
    有照明、柏油路面無缺陷亦無障礙物等情形，有上述現場蒐
    證照片及道路交通事故調查報告表可證，並無不能注意之情
    事，被告行駛至前揭路口，未注意車前狀況及隨時採取必要
    安全措施，以致其騎乘之機車擦撞葉義灣手推三輪車之左後
    車輪而肇事，被告就本件道路交通事故之發生具有過失至為
    灼然。又被害人周于筌因本件道路交通事故受有急性硬腦膜
    下出血、顱骨骨折、腦幹衰竭之傷害，經送往高雄長庚紀念
    醫院急診，仍於同年月10日凌晨1 時40分不治死亡之事實，
    有前揭診斷證明書可稽，並經臺灣南投地方法院檢察署檢察
    官督同法醫師相驗明確，亦有前揭相驗屍體證明書、檢驗報
    告書在卷可憑，因被害人自本件道路交通事故發生起，至其
    死亡時止之此段期間，並未遭受任何外力干擾，足認被告之
    過失行為與被害人之死亡結果間，具有相當因果關係，被告
    過失致死之犯行，自堪認定。
二、核被告所為，係犯刑法第276 條第1 項之過失致人於死罪。
    又被告無照駕車之事實，業經被告坦承不諱，並有前揭道路
    交通事故調查報告表(二)可參，其無照駕駛致人死亡，應依道
    路交通管理處罰條例第86條第1 項規定，加重其刑。爰審酌
    被告未遵守道路交通安全規則，致發生本件道路交通事故，
    造成被害人死亡之無法彌補之損害，迄今尚未與被害人之家
    屬達成和解或為適當之賠償，行為實有不該；惟念及被告並
    無任何前科紀錄，素行良好，此有臺灣高等法院被告前案紀
    錄表在卷可參，又本件道路交通事故之發生，並非被告蓄意
    造成，且終能坦承犯行，已見悔意，另被害人貿然將機車交
    予無駕駛執照之被告騎乘而自陷險境，亦非無可議之處，及
    被告身心受創亦屬非輕等一切情狀，量處如主文所示之刑。
    另衡酌被告具大學學歷、家境小康等情，諭知如主文所示易
    科罰金折算標準。
據上論斷，應依刑事訴訟法第273 條之1 第1 項、第284 條之1
、第299 條第1 項前段，刑法第276 條第1 項、第41條第1 項前
段，道路交通管理處罰條例第86條第1 項，刑法施行法第1 條之
1， 判決如主文。
本案經檢察官丙○○到庭執行職務。
中    華    民    國    98    年    12    月    30    日
                  交通法庭  法  官  方錦源
以上正本證明與原本無異。
如不服本判決，應於收受送達後10日內向本院提出上訴書狀。
中    華    民    國    98    年    12    月    30    日
                            書記官  黃勤涵
附錄本判決論罪科刑法條全文：
刑法第276 條第1 項
因過失致人於死者，處2年以下有期徒刑、拘役或2千元以下罰
金。


司法院資訊處製作；財團法人民間司法改革基金會備份。
